臺灣臺北地方法院民事判決
111年度簡上字第174號
上  訴  人  李麗華  
訴訟代理人  謝金原  

上  訴  人  李姵瑩

被上訴人    良京實業股份有限公司

法定代理人  平川秀一郎

訴訟代理人  陳俐伃  
            張思婷  
上列上列當事人間請求清償借款事件，上訴人對於中華民國110
年10月22日臺灣臺北地方法院臺北簡易庭110年度北簡字第3550
號第一審判決提起上訴，本院於111年10月14日言詞辯論終結，
判決如下：
    主  文
上訴駁回。
第二審訴訟費用由上訴人負擔。
    事  實
一、被上訴人主張：訴外人謝金原（以下以姓名稱之）以上訴人
    為連帶保證人，於民國93年間向訴外人台東區中小企業銀行
    （下稱台東中小企銀）借款新臺幣（下同）50萬元，約定以
    年息15%計息，如未依約按月攤還本息，逾期未超過6個月，
    按上開利率10%、超過6個月則按上開利率20%計付違約金，
    且借款債務視為全部到期，嗣謝金原未依約清償本息，至94
    年9月22日止尚積欠本金33萬1,577元及利息、違約金未還（
    下稱系爭債權），伊於96年8月27日受讓系爭債權，而謝金
    泉聲請更生，經臺灣新北地方法院（前為臺灣板橋地方法院
    ）以97年度消債更字第700號裁定開始更生，復經該法院以9
    8年度司執消債更字第30號裁定認可更生方案（下稱系爭裁
    定、更生方案），謝金泉於履行更生方案期間提前清償4萬2
    00元，伊同意視為其履行更生方案完畢，於105年9月30日出
    具折讓承諾書（下稱承諾書），而謝金泉於履行更生方案期
    間雖共計繳交37萬740元，然系爭債權仍有本金33萬1,577元
    及利息、違約金尚未獲償，依消費者債務清理條例（下稱消
    債條例）第71條規定，伊對於上訴人之權利不因謝金泉更生
    而受影響，爰依消費借貸、連帶保證及債權讓與關係，請求
    上訴人連帶給付33萬1,577元及自104年11月18日起至清償日
    止按年息15%計算之利息，暨自105年10月1日起至清償日止
    ，按上開利率20%計付之違約金等語（原審為被上訴人勝訴
    判決，上訴人不服，提起本件上訴），聲明：上訴駁回。
二、上訴人則以：謝金原未依約繳款，與伊無關，而謝金原本依
    更生方案按月繳款3,935元予被上訴人，嗣謝金原提議於105
    年9月30日提前清償4萬200元，視為已履行更生方案而清償
    債務完畢，連帶保證責任亦一筆勾銷，被上訴人表示同意並
    受領該筆款項，被上訴人並於105年9月30日出具承諾書予謝
    金原，是以伊之債務連帶保證責任消滅。況且，系爭債權既
    已受償，被上訴人即無從再依連帶保證關係請求伊清償。而
    謝金泉已履行更生方案，自無違約可言，被上訴人即不得請
    求給付更生後之違約金。又被上訴人僅自台東中小企銀受讓
    本金債權33萬1,577元，謝金泉所給付之37萬740元已全數清
    償完畢。而被上訴人就謝金泉聲請更生，申報之債權額為55
    萬309元，然被上訴人並未表明清償之抵充順序，致使謝金
    泉不知其繳款共計37萬740元僅得以清償高額利息、違約金
    ，就本金33萬1,577元部分絲毫未清償，方與被上訴人協議
    提前清償4萬200元，然被上訴人所申報之上開債權既包含本
    金、利息及違約金，則謝金泉於更生方案履行期間所繳交之
    37萬740元亦應包含本金、利息及違約金，方屬合理。再者
    被上訴人亦未告知伊及謝金泉，故意持續加計利息長達5年
    以上，可見被上訴人係趁謝金泉急迫、輕率、無經驗，而與
    謝金泉為上開提前清償之協議，有失公允，亦違反消債條例
    所設債務人更生制度之本意等語，資為抗辯，聲明：㈠原判
    決廢棄。㈡被上訴人在第一審之訴駁回。
三、兩造均不爭執：
  ㈠謝金泉以上訴人為連帶保證人，向台東中小企銀借款50萬元
    ，雙方約定借款期間自93年7月22日起至96年7月22日止，按
    年息15%計息，分36期按月攤還本息，逾期未繳交本息視為
    全部債務到期，且逾期6個月以內應按約定利率10%、逾期超
    過6個月按約定利率20%加付違約金。嗣謝金泉未依約按時繳
    交本息，債務視為全部到期。此亦有授信約定書為證（見支
    付命令卷第9-11頁）。
  ㈡台東中小企銀出具債權讓與書予被上訴人，記載「本公司（
    即債權讓與人）業已將借款人謝金原如附表所示本金暨相關
    利息、遲延利息、違約金、...等債權，以及擔保物權及其
    他一切從屬權利讓與良京實業股份有限公司（即債權受讓人
    ），並依金融機構合併法第15條第1項第1款及第18條第3項
    之規定，於民國96年8月27日公告...，是以，本債權業已合
    法移轉，對債務人等立即發生效力，...」。此亦有債權讓
    與證明書、附表、公告報紙附卷為證（見支付命令卷第13-1
    8頁）。
  ㈢謝金原聲請更生，經台灣新北地方法院97年度消債更字第700
    號裁定開始更生，復經該法院以系爭裁定認可更生方案，謝
    金原應按月給付1萬1,500元，就被上訴人部分債權金額為55
    萬309元，可按月獲分配3,935元，謝金原於履行更生方案期
    間提前清償被上訴人4萬200元，被上訴人於105年9月30日出
    具折讓承諾書，載明更生方案視為履行完畢，後謝金原繳款
    4萬200元，而謝金泉於履行更生方案期間雖共計繳交37萬74
    0元。此亦有承諾書為證（見原審卷第125頁）。
四、被上訴人主張謝金原於更生期間所繳交之37萬740元仍不足
    清償債務，而上訴人為連帶保證人，依消債條例第71條規定
    ，仍應負連帶清償責任，爰依消費借貸、連帶保證及債權讓
    與關係請求上訴人如數清償，為上訴人所否認，並以前揭情
    詞置辯。經查：
  ㈠按債務人依更生條件全部履行完畢者，除本條例別有規定外
    ，已申報之債權未受清償部分及未申報之債權，均視為消滅
    ，消債條例第73條第1項前段固有明文規定，惟同法第71條
    亦規定，債權人對於債務人之共同債務人、保證人或為其提
    供擔保之第三人所有之權利，不因更生而受影響。據此，債
    務人因履行更生條件完畢，其債務固視為消滅，然債權人就
    未能受償之債權，仍得全額向保證人求償。
  ㈡兩造均不爭執上訴人為系爭債權之連帶保證人，被上訴人主
    張其自台東中小企銀受讓系爭債權，包含本金33萬1,577元
    及利息、違約金等，而系爭債權自94年9月22日起算利息及
    自94年10月23日起算違約金，累計至謝金原依更生方案分期
    繳付之際，除本金33萬1,577元外，更有利息20萬6,577元、
    違約金3萬148元，有被上訴人提出之分攤表可參（原審卷第
    127頁），再依上訴人、謝金原與台東中小企銀簽立之授信
    約定書約定「立約人對貴行負擔數宗債務時，如清償人所提
    出之給付不足以清償全部債務者，由貴行指定應抵充之債務
    。」（支付命令卷第11頁），而謝金原雖依更生方案繳交37
    萬740元，履行更生條件完畢，被上訴人並因此出具承諾書
    ，然經扣抵謝金原依更生方案繳付之37萬740元後，系爭債
    權仍有本金33萬1,577元及利息28萬4,384元、違約金尚未清
    償，而就利息28萬4,384元以本金33萬1,577元、年息15%回
    推計算，應為100年1月14日起至105年9月30日止之間共計2,
    087日之利息（計算式：33萬1,577×15%÷365×2,087=28萬4,3
    84），是其除本金33萬1,577元以外，亦未獲償自100年1月1
    5日起至清償日止按年息15%計算之利息，及自105年10月1日
    起至清償日止按上開利率20%計算之違約金，有被上訴人所
    提出之債權讓與證明書暨讓售帳卡、繳款明細、承諾書、抵
    充明細、繳款證明書為證（見原審卷第117-131頁），堪信
    為真。又本件被上訴人於109年11月17日向上訴人聲請核發
    支付命令，有民事支付命令聲請狀可參（見支付命令卷第7
    頁），更僅請求自104年11月18日起算之利息，是以，被上
    訴人主張上訴人應依消費借貸、連帶保證及債權讓與關係，
    連帶清償33萬1,577元及自104年11月18日起至清償日止按年
    息15%計算之利息，及自105年10月1日起至清償日止按上開
    利率20%計算之違約金，應為可取。
  ㈢上訴人雖抗辯謝金原違約，此部分為謝金原與台東中小企銀
    、被上訴人間契約關係，與上訴人無關，而被上訴人與謝金
    原已合意謝金原提前清償4萬200元，被上訴人即同意連同保
    證債務之所有債務均一筆勾銷云云，並舉被上務人所出具之
    承諾書、繳款證明書為證（見原審卷第125頁、第131頁），
    查授信約定書前言記載：「立約定書人（包括債務人、連帶
    保證人...）...」，上訴人並於連帶保證人欄位簽名用印（
    見支付命令卷第9頁），可見上訴人亦為契約當事人，且清
    楚並同意契約內容，方於連帶保證人欄位簽名用印，上訴人
    抗辯謝金原未依約繳款，與上訴人無關云云，顯不可採。又
    承諾書記載：「...本公司同意台端（指謝金原）於民國105
    年9月30日依更生方案再繳納新台幣40,200元整後，更生方
    案視為履行完畢，...」、證明書記載：「...茲收受謝金原
    依台灣新北地方法院98年度司執消債更廉字第30號認可更生
    方案裁定，繳納新台幣370,740元整無誤，...」，並不足以
    推認被上訴人就上訴人之保證債務亦同意不予追償。而上訴
    人雖又抗辯謝金原係提前清償4萬200元，可見謝金原與被上
    訴人已經合意被上訴人就所有債務均一筆勾銷云云，惟上訴
    人亦自承謝金原提前清償之利益及應按期繳納之金額只有相
    差7,020元（見原審卷第109頁），則被上訴人就謝金原提前
    清償之利益既然僅有7,020元，被上訴人是否會因此即同意
    連同保證債務亦一筆勾銷?即非無疑，故被上訴人、謝金原
    合意謝金原提前清償4萬200元，實不足以遽認被上訴人同意
    不予追償保證債務，上訴人此項抗辯，實難認可採。
  ㈣上訴人並抗辯謝金原既然已經履行更生方案，主債務已經消
    滅，則基於從屬地位之保證債務亦應隨之消滅，又被上訴人
    所受讓之債權僅有本金債權33萬1,577元，而謝金原已經繳
    付37萬740元，被上訴人不得再向上訴人請求給付云云，惟
    揆諸上開說明，依消債條例第71條、第73條規定，可知謝金
    原因履行更生條件完畢，其債務固視為消滅，然被上訴人就
    保證債務仍得全額向保證人求償，而台東中小銀行所出具之
    債權讓與證明書，已清楚記載其將對債務人謝金原之本金債
    權及相關利息、遲延利息、違約金、墊付費用等債權，以及
    擔保物權及一切從屬權利讓與被上訴人（見支付命令卷第13
    頁），又系爭債權經扣除謝金原所繳交之37萬740元，被上
    訴人仍有上開本金、利息及違約金債權尚未獲償，已如前所
    述，是以上訴人上開所辯，均非有據。
  ㈤上訴人另抗辯被上訴人所申報55萬309元債權既包含本金、利
    息及違約金，則謝金泉於更生方案履行期間所繳交之37萬74
    0元亦應包含本金、利息及違約金，而被上訴人並未告知清
    償之抵充順序，且未告知利息之5年短期請求時效，被上訴
    人收取高額利息，謝金泉不知其繳款共計37萬740元僅得清
    償高額利息、違約金，就本金33萬1577元部分絲毫未清償，
    被上訴人係趁謝金泉急迫、輕率、無經驗，而與謝金泉為上
    開提前清償之協議，有失公允云云，惟依民法第323條規定
    ，債務人所提出之給付，應先抵充費用，次充利息，次充原
    本，而系爭債權扣除謝金原所繳交之37萬740元，仍有上開
    本金、利息及違約金債權並未獲償，已如前所述，則上訴人
    徒以被上訴人所申報之更生債權包含本金、利息及違約金，
    即遽稱謝金原所繳交之37萬740元亦應包含本金、利息及違
    約金云云，並非有理。而抵充順序為法律所明定，利息之5
    年請求權時效亦僅屬債務人抗辯事由，被上訴人並無告知義
    務，況且謝金原本就應履行更生方案之約定，被上訴人按月
    可獲分配3,935元，謝金原提前清償4萬200元，依上訴人所
    言，謝金原可減少支付7,020元，對謝金原並無不利，且謝
    金原亦因提前履行更生方案完畢，其債務提前消滅。從而，
    上訴人抗辯被上訴人應告知而未告知上開關於抵充及時效抗
    辯之法律規定，謝金原因而不知其雖繳交37萬740元，然本
    金部分絲毫未清償，故其與被上訴人所為之提前清償協議顯
    失公允云云，即非可採。
  ㈥上訴人抗辯謝金原已履行更生方案，並無違約可言，被上訴
    人不得請求給付更生後之違約金云云。查前開授信約定書記
    載：「未按期償還本金或攤還本息或繳納利息時，逾期未超
    過六個月者，按約定應適用之利率一成加付違約金，逾期超
    過六個月者，就超過部分按約定應適用之利率二成加付違約
    金。」（見支付命令卷第11頁），而謝金原雖履行更生方案
    ，然謝金原及上訴人早於94年間即未依約清償，謝金原關於
    更生方案之履行，並非依授信約定書所載之按期償還本金或
    攤還本息或繳納利息，被上訴人自不因謝金原履行更生方案
    而不得請求更生後之違約金，被上訴人前開抗辯，難認有據
    。　
五、綜上所述，上訴人所辯俱不足採。被上訴人依消費借貸、連
    帶保證及債權讓與關係，請求上訴人連帶給付33萬1,577元
    及自104年11月18日起至清償日止按年息15%計算之利息，及
    自105年10月1日起至清償日止按上開利率20%計算之違約金
    ，洵屬正當，應予准許。原審為上訴人敗訴之判決及假執行
    宣告，即無不合。上訴意旨指摘原判決不當，求予廢棄改判
    ，為無理由，應予駁回。
六、本件事證已臻明確，兩造其餘之攻擊或防禦方法及所用之證
    據，經本院斟酌後，認為均不足以影響本判決之結果，爰不
    逐一論列，附此敘明。
七、據上論結，本件上訴為無理由，依民事訴訟法第449條第1項
    、第78條，判決如主文。
中　　華　　民　　國　　111 　年　　10　　月　　31　　日
                 民事第五庭    審判長法　官　匡  偉
　　　　　　　　 
　　　　　　　　                     法  官  張詠惠
　　　　　　　　 
                                     法　官　何若薇
以上正本係照原本作成。
本判決不得上訴。
中　　華　　民　　國　　111 　年　　10　　月　　31　日 
                                    書記官  林俐如